【裁判字號】    98,易,1216
【裁判日期】    990915
【裁判案由】    竊盜
【裁判全文】
臺灣彰化地方法院刑事判決              98年度易字第1216號
公  訴  人  臺灣彰化地方法院檢察署檢察官
被      告  甲○○
選任辯護人  楊振裕律師
被      告  丙○○
上列被告等因竊盜案件，經檢察官提起訴（98年度偵字第3055號
），本院判決如下：
    主  文
甲○○共同竊盜，累犯，處有期徒刑玖月。
丙○○共同竊盜，處有期徒刑肆月，如易科罰金，以新臺幣壹仟
元折算壹日。
    事  實
一、甲○○曾因違反家庭暴力防治法案件，先經臺灣臺中地方法
    院以96年中簡字第3723號簡易判決，判處有期徒2月，如易
    科罰金，以新臺幣（下同）1仟元折算1日（2次），並定應
    執行有期徒刑3月，如易科罰金，以1仟元折算1日確定（第1
    案）；後經本院以97年員簡字第129號簡易判決，判處有期
    徒刑3月，如易科罰金，以1仟元折算1日確定（第2案）。該
    2案經本院以97年聲字第1262號裁定，定應執行有期徒刑5月
    ，如易科罰金以1仟元折算1日確定，於民國98年3月9日以易
    科罰金之方式，執行完畢。甲○○知曉彰化縣濁水溪流域之
    砂石質地優良，係建築用土，具有市場價值，竟意圖為自己
    不法所有，利用彰化縣環境保護局命（文號係98年2月18日
    彰環廢字第0980007157號）其清理掩埋於庚○○所有、座落
    彰化縣溪州鄉○○段1189之2、1 189之3、1189之4、1189之
    5地號土地（下稱系爭土地）上廢棄物之機會，自98年2月間
    某日起，以每日新台幣（下同）9000元代價（亦即以日計酬
    ，因其間曾下雨之故，故陸續施工約14日），持續僱用並指
    示與之具有犯意聯絡，惟僅具為圖得工資雖時有挖取系爭土
    地之砂石亦在所不惜（即未必竊盜犯意）之丙○○駕駛三菱
    牌MS180型挖土機，在系爭土地挖取砂石並裝填於甲○○所
    僱用不知情且姓名年籍不詳之司機所駕駛之砂石車而竊取得
    手後，指示各該砂石車司機運往指定之砂石場傾倒，後繼於
    98年3月25日，甲○○分別以每立方公尺450、500元之價格
    ，與不知情之莊木机、蔡進雄所經營之砂石行簽訂砂石買賣
    契約後，自98年3月26日起，甲○○以每立方公尺80元之運
    費，委由丁○○僱用不知情之戊○○（3月26日起）、乙○○（3月27日起，2人均業經檢察官為不起訴處分）分別駕駛
    車號GT-378號（子車車號62-QG號）、676-ZD號（子車車號
    16- TL號）之砂石車前往系爭土地，由丙○○駕駛挖土機將
    採自系爭土地之砂石裝填至戊○○、乙○○所駕駛之砂石車
    而竊取之，甲○○即透過丁○○指示戊○○、乙○○運往莊
    木机、蔡進雄所經營之彰化縣大城鄉、溪州鄉之砂石場傾倒
    （計戊○○於3月26日載運3車至莊木机之砂石場、3月27日
    載運3車至蔡進雄之砂石場；乙○○於3月27日載運1車至蔡
    進雄之砂石場），總計自98年2月間某日起，甲○○與丙○○共竊得砂石約2123. 13立方公尺。嗣於98年3月28日8時40
    分許，經警據報前往而處理，適查獲丙○○正駕駛挖土機挖
    取砂石並裝填於乙○○所駕駛之砂石車，戊○○則駕駛已裝
    填完畢（約17立方公尺）之砂石車停放系爭土地出口之路旁
    ，並扣得上開挖土機1台、砂石車2輛。
二、案經被害人庚○○訴請彰化縣警察局北斗分局報告臺灣彰化
    地方法院檢察署檢察官偵查起訴。
    理  由
壹、程序方面：
一、本件為刑事訴訟法第376條第2款所列案件，依同法第284條
    之1規定，由法官獨任審判，先予敘明。
二、按被告以外之人於審判外之言詞或書面陳述，除法律有規定
    者外，不得作為證據，刑事訴訟法第159條第1項固有明文。
    惟被告以外之人於審判外之陳述，雖不符刑事訴訟法第159
    條之1至第159條之4規定（得為證據之情形），而經當事人
    於審判程序同意作為證據，法院審酌該言詞陳述或書面陳述
    作成時之情況，認為適當者，亦得為證據，刑事訴訟法第15
    9條之5第1項定有明文。本判決後引之供述證據（含言詞及
    書面），被告及辯護人於本院審理中，同意作為證據，且本
    院審酌該等言詞陳述作成時之情況，亦均認為適當，故均得
    作為證據。
三、本案公訴人提出之現場蒐證照片張，係透過照相設備對現場
    景物、特徵拍攝所形成之機械性紀錄，再還原於照相紙上，
    因其現場拍攝之情形與相片所呈現之內容，是藉由錄影、照
    相設備之正確性來加以保障其內容之一致性，並非人對現場
    情形之言詞描述本身，故非屬供述證據，自無傳聞法則之適
    用，且被告亦未爭執有違法取得之情形，本院復查無不得作
    為證據之情況，並與本案待證事實具有關聯性，故皆得作為
    證據。
貳、實體方面：
一、訊據被告甲○○固承認僱請被告丙○○駕駛挖土機於系爭土
    地工作及僱請證人戊○○、乙○○運往砂石至莊木机、蔡進
    雄所經營之彰化縣大城鄉、溪州鄉之砂石場傾倒等事實；被
    告丙○○亦承認自98年2月間某日起，以按日計酬，以每日
    9000元代價受雇雇於被告甲○○駛三菱牌MS180型挖土機在
    系爭土地工作及曾挖取土石至戊○○、乙○○所駕駛之砂石
    車之車斗等事實，惟均矢口否認涉有竊盜之犯行。被告甲○○辯稱：所運載出系爭土地之砂土，係伊前向大峻工程行所
    購買用以回填之土石，因丁○○建議以環保土來回填即可，
    故其後改買環保土回填，而將原購買之砂土載運轉他人云云
    ；被告丙○○亦辯稱：因被告甲○○曾出示彰化縣環保局98
    年2月18日彰環廢字第0980007157號公文予伊，故伊相信在
    該處挖掘土石清理廢棄物係合法之行為，伊並無竊盜之犯意
    云云。
二、但查：（一）上開犯罪事實，業據告訴人庚○○於本院審理
    中，證述明確，並有偵卷第42頁66頁所附98年3月28日查獲
    之照片計50幀附卷可稽，且系爭土地受挖掘之土石，依經濟
    部水利署98年10月29日水四管字第09802021050函所附測量
    表顯示概算有2123.13立方公尺。（二）被告丙○○於偵查
    中，供陳；「我是挖他（指甲○○）所叫來的車子」「每天
    約1至2台35噸的車，我陸陸續續前後挖了14天，從2月份開
    始挖，有下雨就中斷」「我有挖到圾垃旁邊乾淨砂石」「甲○○他有把我分開的比較乾淨砂石載走」等語（偵卷第112
    至113頁），是被告丙○○並非單純如其所辯清理廢棄物而
    已，且證人戊○○、乙○○2人係於98年3月26日方至系爭土
    地載運砂石，由此以論，由被告丙○○開挖日起至98年3月
    25 日止，尚有其他受被告甲○○所僱用惟姓名年籍不詳之
    司機駕駛砂石車前來載運砂石。（三）證人戊○○、乙○○
    非但就伊2人各自3月26日、3月27日起前來系爭土地載運砂
    石至莊木机、蔡進雄所經營之彰化縣大城鄉、溪州鄉之砂石
    場傾倒等情，迭於警詢、偵查中證述明白外，證人乙○○於
    偵查中明白證稱：「（問：3月27日、28日，怪手司機是否
    知道現場挖出來給你們載出去的是乾淨砂子，而你們載進來
    的是廢土？）是」等語；證人戊○○亦證稱：「在庭上的丙○○，挖土來的有時候是全砂，但沒有垃圾讓我載走」等語
    （見偵卷183頁、185頁），是顯見被告甲○○所辯：僱請被
    告丙○○等人前來清理廢棄物云云，並非完全屬實。（四）
    偵卷所附98年3月28日查獲之照片第14、34所示受挖處，並
    無任何廢棄物；第9、10、11照片顯示證人戊○○、乙○○
    為警查獲後，倒回之物均為砂石，並無廢棄物；37至40號照
    片顯示證人戊○○運往大城鄉砂石場傾卸之物均為砂石，而
    非廢棄物；45至50照片顯示證人乙○○、戊○○運往溪州鄉
    砂石場傾卸之物均為砂石，而非廢棄物。是在在均足證被告
    甲○○稱清理廢棄物；被告丙○○所辯無竊取砂石之犯意，
    均無事實有違。（五）依偵卷所附97年度他字第1732號卷之
    彰化縣警察局北斗分局97年12月31日北警分偵字第097002
    2731 號函所附影本照片（見偵卷第165至165）顯示，前該
    處於97 年12月25日時，現場地面已整平，並無98年3月28日
    之坑洞（見上開現場照片），是顯見系爭土地現場之窟窿，
    均係由被告甲○○、丙○○所造成，即該處土石係其等挖取
    。（六）被告甲○○前向大峻工程行所購買用以回填之土石
    ，僅300立方米，業據證人即大峻工程行之老闆己○○於本
    院審理中證稱明確，且有發票1紙附卷可稽（見偵卷第144頁
    ），而其竟與蔡進雄簽訂出賣2000立方米之砂石，亦據證人
    蔡進雄於警詢中，證稱詳實，且有購料契約影本在卷可按（
    見偵卷第67頁），是顯見被告甲○○所辯伊係僱工將原購買
    之砂土載運轉他人云云，破綻百出。（七）被告丙○○於受
    雇之初，縱有目賭上開示彰化縣環保局98年2月18日彰環廢
    字第0980007157號公文，惟其自亦承有時挖取乾淨砂土等語
    ，且參酌證人戊○○、乙○○2人上開證詞，堪認被告丙○○主觀上，至少存有為圖得工資雖時有挖取系爭土地之乾淨
    砂石令人載運亦在所不惜之竊盜犯意。另被告甲○○、丙○○2人係在同一地點，對同一所有人，接續進行竊挖砂石之
    行為，故上開犯行，應認成立單純一罪。綜上，顯見被告甲○○、丙○○所辯，係推諉之詞，不可採信。從而，本件罪
    證明確，被告甲○○、丙○○2人之犯行，堪以認定。
三、核被告甲○○、丙○○所為，係均犯刑法第320條第1項之竊
    盜罪。其2人就上開犯行，有犯意聯絡及行為分擔，為共同
    正犯。查被告甲○○曾因違反家庭暴力防治法案件，先經臺
    灣臺中地方法院以96年中簡字第3723號簡易判決，判處有期
    徒2月，如易科罰金，以新臺幣（下同）1仟元折算1日（2次
    ），並定應執行有期徒刑3月，如易科罰金，以1仟元折算1
    日確定（第1案）；後經本院以97年員簡字第129號簡易判決
    ，判處有期徒刑3月，如易科罰金，以1仟元折算1日確定（
    第2案）。該2案經本院以97年聲字第1262號裁定，定應執行
    有期徒刑5月，如易科罰金以1仟元折算1日確定，於98年3月
    9日以易科罰金之方式，執行完畢等情，此有臺灣彰化地方
    法院檢察署刑案資料查註紀錄表及臺灣高等法院被告前案紀
    錄表各一份在卷可稽，其於受有期徒刑執行完畢後，五年以
    內故意再犯本件有期徒刑以上之罪（按被告甲○○係於98年
    3月9日以易科罰金之方式執行完畢，但本件行為終止日係98
    年3月28日），為累犯，應依刑法第47條第1項規定，加重其
    刑。爰審酌被告甲○○非但依彰化縣政府環保局之公文指示
    ，確實清理廢棄物，尚趁機僱工竊取砂石，而被告丙○○為
    圖得工資，竟參與竊取砂石之行為，2人均有不該，且2人所
    竊取之砂石其量不小，及考量2人之犯罪動機、目的、生活
    狀況、智識程度、所生危害，暨犯罪犯後否認犯行等一切情
    狀，分別量處如主文所示之刑，且就被告丙○○部分諭知易
    科罰金之折算標準。
據上論斷，應依刑事訴訟法第299條第1項前段，刑法第320條第
1項、第28條、第47條第1項、第41條第1項前段，刑法施行法第
1條之1，判決如主文。
本案經檢察官朱健福到庭執行職務。
中    華    民    國    99    年    9     月    15    日
                  刑事第三庭          法  官  洪志賢
以上正本證明與原本無異。
如不服本判決應於收受判決後10日內向本院提出上訴書狀，並應
敘述具體理由；其未敘述上訴理由者，應於上訴期間屆滿後20日
內向本院補提理由書（均須按他造當事人之人數附繕本）「切勿
逕送上級法院」。
告訴人或被害人對於判決如有不服具備理由請求檢察官上訴者，
其上訴期間之計算係以檢察官收受判決正本之日期為準。
中    華    民    國    99    年    9     月    15    日
                                      書記官  許億先
附錄本案論罪科刑法條全文：
中華民國刑法第320條
（普通竊盜罪、竊佔罪）
意圖為自己或第三人不法之所有，而竊取他人之動產者，為竊盜
罪，處5  年以下有期徒刑、拘役或 5 百元以下罰金。
意圖為自己或第三人不法之利益，而竊佔他人之不動產者，依前
項之規定處斷。
前二項之未遂犯罰之。

司法院資訊處製作；財團法人民間司法改革基金會備份。
